臺灣苗栗地方法院民事判決　　　　　　　 96年度訴字第160號
原　　　告　甲○○
被　　　告　乙○○
上列當事人間請求清償借款事件，本院於民國96年9月14日言詞
辯論終結，判決如下：
    主  文
被告應給付原告新臺幣壹佰貳拾伍萬元，及自民國九十六年三月
二十八日起至清償日止，按年息百分之五計算之利息。
訴訟費用新臺幣壹萬參仟參佰柒拾伍元由被告負擔。
    事實及理由
壹、程序方面：
一、按訴狀送達後，原告不得將原訴變更或追加他訴，但擴張或
    減縮應受判決事項之聲明者，不在此限，民事訴訟法第255
    條第1 項第3 款定有明文。查原告依消費借貸及連帶保證之
    法律關係原起訴請求被告應給付原告新台幣（下同）2,964,
    350 元，及自支付命令送達被告翌日即民國96年3 月28日起
    至清償日止，按年息百分之五計算之利息，嗣於本院96年9
    月14日言詞辯論程序中變更訴之聲明，將其中本金部分減縮
    為1,250,000 元，核其所為係減縮訴之聲明，依首開法條規
    定，自應准許。
二、被告經受合法通知，無正當理由，未於最後言詞辯論期日到
    場，核無民事訴訟法第386 條所列各款情形，爰依原告聲請
    ，由其一造辯論而為判決。
貳、實體方面：
一、原告主張：訴外人曹振瀛（已歿）前先後於94年4 月22日及
    同年5 月12日、5 月30日、6 月8 日，邀同被告為連帶保證
    人分別向原告借款461,950 元、559,000 元、175,000 元、
    639,100 元、1,129,300 元，合計共2,964,350 元，並簽發
    同額之本票及借據各5 紙（以下簡稱系爭本票、借據）交原
    告收執。詎曹振瀛前開借款尚欠本金1, 250,000元及利息迄
    未清償，而曹振瀛又已死亡，被告既為曹振瀛借款之連帶保
    證人，自應負連帶清償之責。為此，依消費借貸及連帶保證
    之法律關係，訴請被告清償等語，並聲明：如主文第1 項所
    示。
二、被告則以：被告為從事代書業務之地政士，因原告自稱為建
    商，常謂有資金想投資，適巧被告因業務關係經人介紹認識
    曹振瀛，曹振瀛想開發苗栗縣苑裡地區土地從事環保回收事
    業，因欠缺資金而無進展，被告遂介紹原告與曹振瀛認識，
    由渠等自行商議投資事宜，後因投資談不攏而轉由曹振瀛以
    公司所收客票向原告週轉現金使用，並將曹振瀛名下土地設
    定抵押權予原告以為擔保。因原告預設陷阱，聲稱支票需經
    被告代轉始為接受，被告乃在曹振瀛立承諾書下，勉為同意
    代收代轉支票，於初時皆非常正常，至後來始有客票退票情
    形。嗣經被告發現曹振瀛僅係公司掛名人頭，實際負責營運
    者為訴外人陳宣磐，且原告早已知悉，並曾與陳宣磐立有償
    還協議書。詎原告利慾薰心而露出真面目，除先以重利要求
    陳宣磐按月付票款息外，又以此借款係被告介紹為由，欲逼
    被告簽借據本票，雖經被告請友人代為說項皆無功而返。至
    此原告乃教唆黑道竹聯幫份子綽號阿文之人及徐政宏2 人至
    被告住處叫囂、辱罵，並以脅迫方式要求被告至原告住處簽
    名背書，並代償利息。被告迫於原告之黑道勢力之下，除補
    簽背書外，並陸續支付約4 、50萬元予原告，且原告亦曾收
    受訴外人即曹振瀛之兄曹德瀛代為清償200 萬元。是被告雖
    有於系爭借據連帶保證人處簽名，惟係於事後之94年年中遭
    原告教唆黑道竹聯幫份子所脅迫而簽立，依民法第92條規定
    ，原告自得撤銷該意思表示等語。並聲明：原告之訴駁回。
三、原告主張訴外人曹振瀛（已歿）前先後於94年4 月22日及同
    年5 月12日、5 月30日、6 月8 日，邀同被告為連帶保證人
    分別向原告借款461,950 元、559,000 元、175,000 元、63
    9,100 元、1,129,300 元，合計共2,964,350 元，並簽發同
    額之系爭本票、借據交原告收執等情，業據提出被告所不爭
    執其真正之系爭本票、借據各5 紙為證（詳支付命令卷第2
    至8 頁），且被告亦自承確有收到前開借款等情（詳本院卷
    第16頁），堪信原告前開主張為真實。被告雖辯以其係受被
    告教唆之黑道份子脅迫而於系爭借據上簽名云云，惟其上開
    所辯既為原告所否認，而被告就其所辯係遭脅迫而簽名於系
    爭借據之事實，又未能舉證證明，則其前揭所辯，自無足採
    。況被告自認其係於94年之年中於系爭借據上簽名（詳本院
    卷第44頁），則迄其於96年6 月6 日具狀主張撤銷時，早逾
    1 年之除斥期間，依民法第93條規定，亦已不得撤銷。是被
    告主張依民法第92條規定，撤銷其於系爭借據所為連帶保證
    人之意思表示，自屬無據。
四、原告主張曹振瀛前揭借款，扣除訴外人曹德瀛代償200 萬元
    之本息後，尚欠本金125 萬元迄未清償之事實，則為被告所
    否認，並以前揭借款除曹德瀛曾代償200 萬元外，其亦曾代
    償4 、50萬元等語置辯。經查，按當事人主張有利於己之事
    實者，就其事實有舉證之責任，民事訴訟法第277 條前段定
    有明文。又原告就其所主張發生原因之事實，固有舉證之責
    任，若被告自認此項事實而主張該債權已因清償、抵銷或其
    他原因而消滅，則此清償、抵銷或其他原因之事實，應由被
    告負舉證之責任，亦有最高法院28年度上字第1920號判例意
    旨可資參照。本件被告所辯其曾代償4 、50萬元之事實，既
    為原告所否認，則參諸前揭說明，被告自應就其曾代償之事
    實負舉證證明之責。被告就其前開所辯，雖據提出收據1紙
    為證（詳卷第32頁），惟既為原告所否認，而依該收據所載
    內容，又不足以證明被告曾代曹振瀛清償前揭借款之事實，
    且被告就此又未能另舉證證明，則被告所辯其曾代償4 、50
    萬元云云，自無足採。原告主張曹振瀛前揭借款，扣除訴外
    人曹德瀛代償200 萬元之本息後，尚欠本金125 萬元迄未清
    償之事實，尚堪採信。
五、次按稱消費借貸者，謂當事人一方移轉金錢或其他代替物之
    所有權於他方，而約定他方以種類、品質、數量相同之物返
    還之契約。又稱保證者，謂當事人約定，一方於他方之債務
    人不履行債務時，由其代負履行責任之契約，民法第474 條
    第1 項及第739 條分別定有明文。另按保證債務之所謂連帶
    ，係指保證人與主債務人負同一債務，對於債權人各負全部
    給付之責任者而言，此就民法第272 條第1 項規定連帶債務
    之文義參照觀之甚明，此有最高法院45年台上字第1426號判
    例意旨可資參照。而連帶債務之債權人，依同法第273 條第
    1 項規定，得對債務人中之一人或數人或其全體，同時或先
    後請求全部或一部之給付。本件原告主張訴外人曹振瀛以被
    告為連帶保證人，向其借款，未依約清償等情，已如前述，
    則主債務人之曹振瀛與連帶保證人之被告自應負連帶清償之
    責。從而，原告依消費借貸及連帶保證之法律關係，請求被
    告應給付如主文第1 項所示之本金及法定遲延利息，自屬有
    據，應予准許。
六、本件事證已臻明確，兩造其餘主張陳述及所提之證據，核與
    本院前開判斷不生影響，爰不再予逐一論述，附此敘明。
七、訴訟費用負擔之依據：民事訴訟法第78條。
中　　華　　民　　國　　96　　年　　9 　　月　　28　　日
                  民事庭法　官　王萬金
以上正本係照原本作成。
如對本判決上訴，須於判決送達後20日內向本院提出上訴狀。
                        書記官　劉碧雯
中　　華　　民　　國　　96　　年　　9 　　月　　28　　日
